臺灣高等法院高雄分院民事判決　　　　 93年度上易字第263號
上　訴　人　乙○○○○○○
訴訟代理人　吳豐賓律師
被 上訴 人　陸仕企業股份有限公司
法定代理人　甲○○
訴訟代理人　郭清寶律師
上列當事人間請求損害賠償事件，上訴人對於民國93年7月30 日
臺灣高雄地方法院92年度訴字第1198號第一審判決提起上訴，本
院於94年3月2日言詞辯論終結，判決如下：
    主  文
上訴駁回。
第二審訴訟費用由上訴人負擔。
    事實及理由
一、上訴人起訴主張：兩造於民國91年1 月1 日簽訂合約書（下
    稱系爭合約），約定被上訴人生產之涼麵、生麵、醬汁、烏
    龍麵、炒麵、醬包及粉包等商品（下稱系爭商品），由伊代
    理銷售予國內連鎖餐飲業及超市量販店，期限自91年1 月1
    日起至92年12月31日止，商品價格1 年議價1 次，被上訴人
    於91年12月12日傳真通知伊，大幅調漲部分系爭商品供應價
    格，伊因於91年間為使系爭商品在家福股份有限公司（下稱
    家福公司）所經營之家樂福量販店上架銷售，已支出廣告費
    、上架費、商品促銷陳列費、固定退佣費、服務費等費用，
    合計112 萬2225元（下稱系爭廣告等費用），經考慮後於92
    年1 月14日以傳真回覆同意被上訴人調漲價格。詎被上訴人
    竟於92年1 月21日以伊不同意調漲價格為由，終止契約，惟
    此並非合法，伊乃繼續向被上訴人傳真訂貨，被上訴人遲不
    供應貨品，應負遲延責任。又家福公司於92年初與伊議價時
    ，以伊供貨遲延為由降低商品價格，致伊於92年度受有銷售
    價差之損失103 萬4712元，連同系爭廣告等費用之支出，合
    計215 萬6937元，均係伊因被上訴人給付遲延所生之損害，
    爰依給付遲延損害賠償之法律關係，請求被上訴人如數賠償
    ，並加計自起訴狀繕本送達翌日起至清償日止，按年息百分
    之五計算之利息。原審判決上訴人全部敗訴，上訴人於本院
    聲明：(一)原判決關於駁回上訴人後開第二項之訴部分廢棄。
    (二)被上訴人應給付上訴人112 萬2225元（指系爭廣告等費用
    ），及法定遲延利息。（原審判決上訴人請求103 萬4712元
    本息敗訴部分，未據聲明不服，已告確定）
二、被上訴人則以：伊於91年12月12日通知上訴人，自92年1 月
    1 日起調漲部分系爭商品價格，惟上訴人於91年12月底並未
    與伊就92年度議價達成協議，依約系爭合約業於91年12月31
    日終止。伊因顧念商業情誼，並給上訴人再行議價之機會，
    而於91年12月31日函知上訴人應於92年1 月15日前同意變動
    價格，並需有訂貨行為，惟上訴人雖於92年1 月14日傳真回
    覆同意調漲價格，但迄未有訂貨行為，伊於92年1 月21日以
    存證信函補充終止契約，故伊停止供貨，不負給付遲延責任
    。況上訴人縱有系爭廣告等費用之支出，亦與伊終止契約無
    關，自不得請求伊賠償等語，資為抗辯。並聲明：上訴駁回
    。
三、經查兩造於91年1 月1 日簽訂系爭合約書，約定被上訴人生
    產之系爭商品，由上訴人代理銷售予國內連鎖餐飲業及超市
    量販店，期限自91年1 月1 日起至92年12月31日止，商品價
    格1 年議價1 次。雙方於年度議價時，若未能達成協議，被
    上訴人有權停止所有變動價格商品之供貨。被上訴人於91年
    12月12日傳真通知上訴人，將於92年1 月1 日起變動調漲部
    分系爭商品價格，因上訴人遲未表示同意，被上訴人於91年
    12 月31 日復傳真要求上訴人應於92年1 月15日前同意變動
    價格，並需有再訂貨之行為，否則被上訴人自92年1 月16日
    起有權停止所有變動價格商品之供貨。嗣上訴人於92年1 月
    14日傳真向被上訴人表示同意變動後之價格等情，為兩造所
    不爭，並有系爭合約書附卷可稽，堪信為真實。
四、上訴人主張系爭合約書並未於91年12月31日終止，被上訴人
    於92年1 月21日所為終止契約亦非合法，伊於91年12月31日
    向被上訴人訂貨，被上訴人並未依慣例於翌日供應貨品，嗣
    伊繼續訂貨，被上訴人仍遲不供應貨品，應負遲延責任云云
    ，被上訴人則以前開情詞置辯，是兩造爭點在於：(一)系爭合
    約是否因兩造就92年度議價未達成協議而終止？(二)如未終止
    ，被上訴人是否應負給付遲延之損害賠償責任？
五、關於系爭合約是否因兩造就92年度議價未達成協議而終止部
    分：
  (一)依系爭合約書第7 條載明：「‧‧‧所有商品價格一年議價
    乙次，雙方於年度議價時，若未能達成協議，甲方（即被上
    訴人）有權停止該品項上市，特殊情形得經雙方同意再行議
    價。」等情（見原審卷第6 頁），可知兩造契約期限雖自91
    年1 月1 日起至92年12月31日止，為期2 年，惟關於商品價
    格，約定1 年議價1 次，即被上訴人得自92年1 月1 日起調
    整系爭商品之供貨價格，若上訴人同意接受，兩造繼續履行
    系爭合約，如雙方議價未能達成協議，被上訴人則有權停止
    所有變動價格商品之供貨甚明。經查被上訴人雖於91年12月
    12日通知上訴人，謂其將自92年1 月1 日起調漲部分商品價
    格，惟因上訴人遲未表示同意，被上訴人於91年12月31日再
    次傳真要求上訴人應於於92年1 月15日前同意其調漲後之價
    格，顯係要求上訴人表明是否同意其92年度調漲部分系爭商
    品價格，以確認伊是否依約停止供貨。嗣上訴人既依限於92
    年1 月14日傳真回覆被上訴人同意調漲價格，足見兩造於92
    年1 月14日已就92年度議價達成協議，依系爭合約書第7條
    之反面解釋，被上訴人自無權停止系爭商品之供貨，被上訴
    人辯稱系爭合約於92年12月31日已終止云云，不足採信。
  (二)至被上訴人91年12月31日傳真內容，雖一併記載上訴人同意
    變動價格時，亦需有再訂貨之行為，否則被上訴人自92年1
    月16日起有權停止所有變動價格商品之供貨云云。然依系爭
    合約書第7 條內容，並未約定上訴人同意價格變動時，需再
    有訂貨之行為，否則被上訴人有權停止供貨。是上訴人同意
    被上訴人調漲價格時，雖未依被上訴人片面所定條件，一併
    為再訂貨之行為，然此於兩造就92年度議價已達成協議，雙
    方均應繼續履行系爭合約不生影響，被上訴人辯稱上訴人同
    意調漲價格時，未有再訂貨之行為，其有權停止供貨，兩造
    契約業已終止云云，亦非可採。
六、關於被上訴人是否應負給付遲延之損害賠償責任部分：
    按遲延給付之損害賠償請求權發生要件，需有遲延給付之事
    實，並需有損害發生，且損害之發生與遲延有相當因果關係
    ，始足當之。本件上訴人主張其於91年12月31日向被上訴人
    訂貨，被上訴人並未依慣例於翌日供應貨品，嗣伊繼續訂貨
    ，被上訴人仍遲不供應貨品，應負遲延責任云云。惟被上訴
    人除對上訴人曾於92年1 月1 日傳真訂貨之事實不爭執外，
    其餘則予否認，並稱：上訴人於92年1 月1 日雖傳真家福公
    司之訂單，惟當時兩造就92年度議價迄未達成協議，伊無出
    貨之義務，且上訴人於92年1 月14日同意伊調漲價格後，伊
    未再接獲上訴人傳真訂貨之通知等語。查上訴人係於92 年1
    月14日同意調漲價格始與被上訴人就92年度議價達成協議，
    已如前述，則上訴人於92年1 月1 日向被上訴人傳真訂貨時
    ，兩造就92年度議價既尚未達成協議，被上訴人主張其依約
    無出貨之義務等語，應屬可採。又上訴人雖提出傳真通聯紀
    錄及家福公司訂單（見原審卷第85至102 頁），證明其於91
    年12月31日自92年1 月2 日起至同年3 月間有向被上訴人傳
    真訂貨之事實，然被上訴人否認有收受此部分訂貨通知，上
    訴人又未能舉證證明，尚難僅憑上開傳真通聯紀錄及家福公
    司之訂單，遽認上訴人此部分主張為可採。另上訴人主張其
    於92年1 月15日以電話與被上訴人之業務助理葉慧如聯絡時
    ，葉慧如並未否認被上訴人接到其訂單而未出貨之事實云云
    ，雖提出錄音帶及譯文各一份為證，惟證人葉慧如於原審證
    稱：伊自92年1 月2 日以後未收到上訴人之訂貨傳真，且伊
    於92年1 月15日與上訴人通話中所稱「好像今天說會出貨」
    ，係因上訴人已將價格同意書傳真過來，伊以為上訴人會傳
    真訂單，才說「好像今天說會出貨」，又伊有催上訴人快傳
    真訂單，但上訴人並未傳真訂單等語（原審卷第218 至222
    頁），自尚難以上開錄音帶及譯文為被上訴人不利之認定。
    至上訴人另提出家福公司付款明細表及統一發票等文件，僅
    足證明家福公司與上訴人間有進貨付款及開立統一發票之事
    實，不足證明兩造間於92年度議價達成協議後，上訴人有向
    被上訴人訂貨之事實。是上訴人既未舉證證明兩造就92年度
    議價協議後，其有向被上訴人訂貨之行為，被上訴人自無給
    付遲延之情事，遑論應負給付遲延之損害賠償責任。況上訴
    人縱於91年間有支出系爭廣告等費用112 萬2225元，亦與此
    後被上訴人於92年間是否有給付遲延無關，上訴人據而請求
    被上訴人如數賠償，亦屬無據。
七、綜上所述，上訴人依給付遲延損害賠償之法律關係，請求被
    上訴人賠償系爭廣告等費用112 萬2225元，及法定遲延利息
    ，即非正當，應予駁回。原審為上訴人敗訴判決，核無違誤
    ，上訴意旨指摘原判決不當，求予廢棄改判，非有理由，應
    予駁回。又本件事證已臻明確，兩造其餘攻擊防禦方法及所
    舉證據，於判決結果不生影響，毋逐一論述必要，併此敘明
    。
八、據上論結：本件上訴為無理由，依民事訴訟法第449 條第1
    項、第78條，判決如主文。
中　　華　　民　　國　　94　　年　　3 　　月　　16　　日
                              民事第三庭
                                審判長法官  張國彬
                                法      官  吳登輝
                                法      官  徐文祥
以上正本證明與原本無異。
不得上訴。
中　　華　　民　　國　　94　　年　　3 　　月　　16　　日
                                書  記  官  黃富美
